臺灣高等法院刑事判決　　　　　　　　　　　　　九十二年度上訴字第四二三四號
　　上　訴　人
　　即　被　告　丙○○
　　指定辯護人　本院公設辯護人 甲○○
　　上　訴　人
　　即　被　告　乙○○
　　選任辯護人　王永春　律師
右上訴人因違反槍砲彈藥刀械管制條例等罪案件，不服臺灣板橋地方法院九十一年度
訴字第三一七號，中華民國九十二年九月五日第一審判決（起訴案號：臺灣板橋地方
法院檢察署八十九年度偵字第一五九六二號），提起上訴，本院判決如左：
    主  文
原判決關於違反槍砲彈藥刀械管制條例及定執行刑部分撤銷。
丙○○未經許可，製造可發射子彈具有殺傷力之槍枝，累犯，處有期徒刑伍年貳月，
併科罰金新臺幣陸萬元，罰金如易服勞役，以銀元佰元即新臺幣玖佰元折算一日，
改造仿貝瑞塔半自動手槍壹把（槍枝管制編號0000000000）、子彈顆、
、土造槍管半成品壹枝、彈殼肆枚、設計圖壹張、製圖機壹臺、砂輪機壹臺、鑽床壹
臺沒收。又未經許可，持有可發射子彈具有殺傷力之槍枝，累犯，處有期徒刑壹年貳
月，併科罰金新臺幣肆萬元，罰金如易服勞役，以銀元佰元即新臺幣玖佰元折算一
日，改造仿貝瑞塔半自動手槍壹把（槍枝管制編號0000000000）、子彈壹
顆沒收。
乙○○幫助未經許可，製造可發射子彈具有殺傷力之槍枝，處有期徒刑年，併科罰
金新臺幣肆萬元，罰金如易服勞役，以銀元佰元即新台幣玖佰元折算一日，改造仿
貝瑞塔半自動手槍壹把（槍枝管制編號0000000000）、子彈顆、土造槍
管半成品壹枝、彈殼肆枚、設計圖壹張、製圖機壹臺、砂輪機壹臺、鑽床壹臺沒收。
其他上訴駁回。
丙○○就本判決第第一、二項撤銷改判部分二罪所處有期徒刑伍年貳月併科罰金新臺
幣陸萬元、有期徒刑壹年貳月併科罰金新臺幣肆萬元，與前項駁回上訴部分所處有期
徒刑肆月，應執行有期徒刑陸年貳月併科罰金新臺幣玖萬元，罰金如易服勞役，以銀
元佰元即新臺幣玖佰元折算壹日。
    事  實
一丙○○於民國八十七年間，因偽造文書案件，經臺灣板橋地方法院判處有期徒刑六
  月確定，八十九年二月二十二日執行完畢。復於八十九年八月二十一日，未經內政
  部許可，在臺北縣蘆洲市○○路三七巷一八弄六號乙○○所經營之豐利鋼模企業社
  ，先由乙○○基於幫助非制式槍枝、彈藥之意思，以其所有製圖機繪製槍管及子彈
  之設計圖一紙，並將其所有砂輪機提供丙○○按圖操作，製造可發射子彈、具有殺
  傷力之改造仿貝瑞塔半自動手槍一把，具有殺傷力之土造子彈五顆。經警於當日下
  午四時許在上址查獲，扣得前述改造手槍一把（扣案槍枝管制編號0000000
  000）、土造子彈五顆（其中二顆經送鑑試射滅失），以及乙○○所有供製造槍
  枝子彈所用設計圖一紙、製圖機、砂輪機、鑽床各一臺，丙○○所有備供製造槍枝
  、子彈所用土造槍管半成品一枝、彈殼四枚。
二丙○○另基於收受贓物之概括犯意，先於八十九年七月下旬至八月初，知情而在不
  詳地點，向林楓收受陳耀東失竊、懸掛ＦＡ二五八六號車牌之贓物自用小客車，繼
  於同年八月初，在臺北縣板橋市○○路某處檳榔攤，與已滿十八歲、綽號「阿坤」
  之姓名不詳男子合謀，推由「阿坤」以其持有邱奕龍遺失而遭侵占之贓物駕駛執照
  ，換貼丙○○所有照片一張加以變造後，交付丙○○收受備用，足以生損害於公眾
  對於公路監理體制之信賴以及邱奕龍之合法權利。經警於八十九年八月二十一日併
  同前述製造槍枝、子彈犯行查獲，扣押前開貼有丙○○照片之變造駕駛執照。
三丙○○又於八十九年十一月七日至同月八日，未經內政部許可，持有可發射子彈、
  具有殺傷力之改造仿貝瑞塔半自動手槍一把（扣案槍枝管制編號00000000
  00）、具有殺傷力之土造子彈二顆（其中一顆嗣後經送鑑試射滅失）。同年月九
  日零時左右，經警在臺北縣土城市○○路二三五巷五弄五號二樓查獲。
四經臺北縣警察局蘆洲分局、新莊分局分別報請臺灣板橋地方法院檢察署檢察官偵查
  起訴。
    理  由
一認定犯罪事實所憑之證據及理由：
　(一)上訴人乙○○在偵查中，對其於八十九年八月二十一日，在臺北縣蘆洲市○○路
　  三七巷一八弄六號豐利鋼模企業社內，如何為丙○○繪製設計圖，並以該場所及
    工具提供製造槍枝子彈，經警查獲之事實，皆已坦承屬實。所供情節，有現場查
    獲之設計圖、槍管半成品、改造手槍、子彈、製圖機、砂輪機、鑽床照片可為佐
    證。扣案槍枝（槍枝管制編號0000000000）及子彈經鑑定結果，槍枝
    部分係以仿貝瑞塔廠半自動手槍製造之玩具槍換裝車通之土造金屬槍管改造而成
    ，滑套及槍身材質為金屬，擊發機械正常，具發射子彈功能而有殺傷力，子彈五
    顆則係金屬彈殼加裝金屬彈頭（直徑約八毫米）組合而成，亦具有殺傷力，另四
    顆為土造金屬彈殼，有刑鑑字第一二五二一一號鑑驗通知書附卷可憑。應認上訴
    人乙○○所為不利於己之自白確與事實相符，並可作為不利於共同被告之認定基
    礎。上訴人丙○○雖否認犯罪，辯稱扣案槍枝、子彈係劉學奇於八十九年八月十
    七日十二時左右寄放云云，但為證人劉學奇所否認。經查劉學奇於八十九年八月
    十六日至同年九月二十二日間，係在臺灣臺北看守所附設勒戒處所執行觀察勒戒
    ，有卷附法務部人犯在監所查詢資料可憑，上訴人丙○○指其於同年八月十七日
    寄藏槍枝，即屬顯無可能。上訴人乙○○於警詢中，雖亦一度附和丙○○而指該
    槍為劉學奇所有，但旋於偵查中供出前此係受丙○○指使而為不實陳述，應認上
    訴人丙○○所辯為不足採。至於上訴人乙○○於審理中雖以遭受丙○○逼迫參與
    置辯，但就其所辯脅迫情形未見提出確實反證供調查，自不足以推翻前述對其不
    利之積極證據，二人所犯事證均已明確。
  (二)上訴人丙○○對其連續收受前開贓物自用小客車及駕駛執照之事實，俱已直承在
    卷，並坦承與「阿坤」合謀變造前開駕照。雖其否認具有贓物之認識，惟依卷載
    自白情節，其林楓收受該車使用，並未同時索用行車執照，已不符常人借車使用
    時索取行照以備查驗之經驗。況其八十九年八月二十一日案發當時，經警同時查
    扣空白行車執照一紙，據其供承備供己用等語（偵字第一五九六二號卷第五十二
    頁）。查上訴人丙○○除向林楓收受使用前開自用小客車外別無自有車輛，顯見
    係因明知所收受之車輛來歷不明、並無行車執照，致須取得扣案空白行照備用，
    其有贓物之認識至屬灼然。而其所收受之駕駛執照與車輛，確係被害人邱奕龍、
    陳耀東各因遺失及失竊離本人持有之贓物，亦據各該被害人指訴明確，且有贓物
    認領保管單及變造駕照可為佐證，此部分犯罪事證亦極明確。
  (三)上訴人丙○○於八十九年十一月九日零時左右，經警在臺北縣土城市○○路二三
    五巷五弄五號二樓搜獲持有槍、彈之事實，已據證人即執勤員警熊錦勇證述甚詳
    （原審卷第二宗第八十八頁至第九十四頁）。證人李冠霆亦證實曾於同年月七日
    下午十一時三十分左右，目擊上訴人丙○○持有該槍。此部分扣案槍枝、子彈經
    內政部警政署刑事警察局鑑定結果，亦認槍枝部分係以仿貝瑞塔廠半自動手槍製
    造之金屬玩具手槍，換裝土造金屬槍管改造而成，機械性能良好，可擊發適用子
    彈而有殺傷力，子彈部分則係由玩具金屬彈殼加裝直徑約七點八毫米金屬彈頭組
    合而成，經採樣試射亦可擊發而有殺傷力（見卷附刑鑑字第一八○四一七號鑑驗
    通知書）。上訴人丙○○雖否認上開扣案槍枝、子彈為其持有，辯稱遭警通同李
    冠霆栽贓誣陷云云，並先後由證人林健龍、林信儀在偵查中附會其詞，但證人林
    信儀在原審當庭陳明前此係受上訴人丙○○指使而為虛偽陳述，而證人林健龍在
    偵查中先則供稱：前開在丙○○土城市住處查獲之槍、彈，據上訴人丙○○告知
    為「一休」（即李冠霆）所有，但其未曾親見「一休」持有該槍（偵字第二一一
    五八號卷第三十四頁背面），是其嗣後改稱曾經見過「一休」持用扣案槍枝（同
    上偵卷第七十二頁背面），顯與前供相互齲齬，從而上訴人丙○○此部分所辯亦
    無可採。
二論罪科刑之理由：
　(一)上訴人丙○○製造非制式槍枝及子彈之行為，係犯槍砲彈藥刀械管制條例第十一
　  條第一項、第十二條第一項之罪。持有此部分槍枝、子彈之低度行為，為較高度
    之製造犯行所吸收，不另論罪。按子彈之於槍枝，為常助後者殺傷功能之物，行
    為人於製造槍枝之同時，併製子彈以供使用，應認係以同一製造行為觸犯上述二
    罪名，按想像競合犯規定從一重處斷。上訴人乙○○對於丙○○製造槍枝、子彈
    之犯行，為其繪圖設計並提供場所、工具以利遂行，核其既非從事製造構成要件
    行為，主觀上亦非出於為己製造槍枝子彈之意思，應認所涉情節止於幫助而非檢
    察官起訴所指共同正犯，亦依想像競合犯從一重論以槍砲彈藥刀械管制條例第十
    一條第一項之從犯，並按正犯丙○○之刑予以減輕。
  (二)上訴人丙○○收受贓物及變造駕駛執照之行為，係犯刑法第三百四十九條第一項
    、第二百十二條之罪。其就變造特種文書部分與綽號「阿坤」男子基於共同犯罪
    之意思，合謀推由後者下手實施，為同謀共同正犯。先後二次收受贓物犯行時間
    相近，所犯為構成要件相同之罪名，依連續犯規定論以一罪並加重其刑，與變造
    特種文書之行為有方法結果牽連關係，從一重依收受贓物罪處斷。又其單獨持有
    非制式槍枝及子彈為警查獲部分，係犯槍砲彈藥刀械管制條例第十一條第四項、
    第十二條第四項之罪，其以同一持有行為觸犯此二罪名，亦依想像競合犯從一重
    論以槍砲彈藥刀械管制條例第十一條第四項之罪。以上收受贓物、持有非制式槍
    枝兩罪，與前項所論製造非制式槍枝罪皆屬犯意各別，應予分論併罰。
  (三)上訴人丙○○於八十七年間，因偽造文書案件經臺灣板橋地方法院判處有期徒刑
    六月確定，八十九年二月二十二日執行完畢，有卷附本院被告全國前案紀錄表可
    憑。其受有期徒刑執行完畢，五年以內復犯本案有期徒刑各罪，俱應論以累犯並
    遞予加重其刑。
  (四)原審就上訴人二人違反槍砲彈藥刀械管制條例部分予以論罪科刑，雖非無見，被
    告二人上訴否認犯罪亦無可取，但因下列事由，仍應撤銷改判：
    1.上訴人丙○○於八十九年八月二十一日因製造而持有槍枝、子彈之行為，既為
      製造犯行所吸收，與嗣後同年十一月九日經警查獲持有其他槍枝、子彈之犯行
      所構成之罪名互異，無從論以連續犯。原判決先就低度行為統依連續持有罪名
      論以一罪，轉而論其悉為製造犯行所吸收，適用法則尚有違誤。
    2.以幫助他人犯罪之意思而參與犯罪，倘所參與者為犯罪構成要件以外之行為，
      應為從犯（參照最高法院二十五年上字第二二五三號判例）。本案上訴人乙○
      ○非以自己犯罪之意思而為參與，所為繪圖設計及提供場所、工具行為，亦無
      涉製造罪名之構成要件，已如前述，原判決論以共同正犯，亦有未合。
    3.上訴人丙○○於八十九年八月二十一日，經警同時查扣未具殺傷力之改造手槍
      一把、子彈一顆，檢察官起訴並未主張其為上訴人丙○○、乙○○所改造，遍
      稽全案事證，亦未顯示上訴人二人確曾著手改造此部分之槍、彈。原判決遽認
      此部分未經起訴之事實構成製造未遂罪名，進而指其與起訴事實具有裁判上一
      罪關係而併予處斷，亦屬無可維持。
    4.上訴人丙○○製造槍枝、子彈所使用之工具，包括上訴人乙○○所提供之扣案
      鑽床，已據乙○○供明無誤（本院審理筆錄第九頁、第十頁）。原判決遽認並
      無證據顯示其為本案犯罪所用之物，所為事實判斷亦有錯誤。
　(五)審酌上訴人丙○○以往曾有多次犯罪紀錄，品行欠佳，偵審中一再勾串人證企圖
  　諉過他人，態度不良，乙○○雖為從犯，但協助他人非法製造槍枝、彈藥，足以
    危害社會秩序及公眾安全等一切情狀，認宜就其所犯違反槍砲彈藥刀械管制條例
    部分各罪分別量處如主文第二、三項所示之刑，並諭知罰金易服勞役之折算標準
    。丙○○經乙○○幫助所製造之改造仿貝瑞塔半自動手槍一把（槍枝管制編號0
    000000000）、子彈四顆以及丙○○另行持有之改造仿貝瑞塔半自動手
    槍一把（槍枝管制編號0000000000）、子彈二顆，依槍砲彈藥刀械管
    制條例第五條規定為違禁物，除兩次查扣之子彈各因送鑑試射而滅失一顆外，各
    於相關罪刑項下宣告沒收。其他扣案乙○○所有設計圖一紙、製圖機、砂輪機、
    鑽床各一臺，丙○○所有土造槍管半成品一枝、彈殼四枚，均為供丙○○製造槍
    枝、子彈所用之物，亦應在該罪項下沒收。
  (六)至於上訴人丙○○所犯贓物、變造特種文書部分，原審從一重依連續收受贓物罪
    名，按累犯遞加其刑，並斟酌所犯一切情狀，量處有期徒刑四月，宣告沒收該上
    訴人所有供犯罪所用照片一張，認事、用法均無不合，量刑亦屬適當。上訴論旨
    徒執己見泛指此部分判決不當求予撤銷改判，為無理由，應予駁回，並就主刑部
    分與前開撤銷改判各罪酌定應執行刑。
三被告丙○○經合法傳喚，無正當理由不到庭，不待其陳述逕為判決。
四適用之法律：
　(一)刑事訴訟法第三百七十一條，第三百六十八條，第三百六十九條第一項前段，第
　  三百六十四條，第二百九十九條第一項前段。
　(二)槍砲彈藥刀械管制條例第十一條第一項、第四項，第十二條第一項、第四項。
  (三)刑法第十一條前段，第五十六條，第五十五條，第三十條第一項、第二項，第四
    十七條、第五十一條第五款、第七款，第三十八條第一項第一款、第二款，第四
    十二條第二項。
  (四)罰金罰鍰提高標準條例第二條。
  (五)現行法規所定貨幣單位折算新臺幣條例第二條。
本案經檢察官鄭富銘到庭執行職務
中　　　華　　　民　　　國　　九十三　　年　　　五　　　月　　十四　　日
                              臺灣高等法院刑事第十八庭
                                  審判長法  官　吳　    敦
                                        法  官　梁  宏  哲
                                        法  官　林  勤  綱
右正本證明與原本無異。
如不服本判決，應於收受送達後十日內向本院提出上訴書狀，其未敘述上訴之理由者
並得於提起上訴後十日內向本院補提理由書（均須按他造當事人之人數附繕本）。
                                        書記官  王  增  華
中　　　華　　　民　　　國　　九十三　　年　　　五　　　月　　 十七 　　日
附錄：本案論罪科刑法條全文
槍砲彈藥刀械管制條例第十一條第一項、第四項：
未經許可，製造、販賣或運輸第四條第一項第一款所稱其他可發射金屬或子彈具有殺
傷力之各式槍砲者，處五年以上有期徒刑，併科新臺幣一千萬元以下罰金。
未經許可，持有、寄藏或意圖販賣而陳列第一項所列槍砲者，處一年以上七年以下有
期徒刑，併科新臺幣七百萬元以下罰金。
刑法第三百四十九條第一項
收受贓物者，處三年以下有期徒刑、拘役或五百元以下罰金。
